臺灣臺北地方法院刑事判決
110年度簡上字第121號
上  訴  人  
即  被  告  林進興


上列上訴人即被告因違反毒品危害防制條例案件，不服本院中華
民國110年7月9日110年度簡字第1210號第一審刑事簡易判決（聲
請簡易判決處刑案號：110年度偵字第14738號），提起上訴，本
院管轄之第二審合議庭判決如下：
    主  文
原判決撤銷。
林進興持有第二級毒品，累犯，處拘役參拾日，如易科罰金，以
新臺幣壹仟元折算壹日。
扣案之第二級毒品甲基安非他命壹包(含包裝袋，驗餘淨重零點
壹肆陸捌公克)沒收銷燬。
    事  實
一、林進興明知甲基安非他命係毒品危害防制條例第2條第2項第
    2款所定之第二級毒品，未經許可，不得持有，竟基於持有
    第二級毒品之犯意，於民國110年2月23日前之某日，自不詳
    之成年人處，取得重量不詳之第二級毒品甲基安非他命，而
    無故持有之。嗣於110年2月23日凌晨1時30分許，在臺北市
    萬華區環河南路2段與和平西路3段口，為警盤詰而查獲，並
    扣得第二級毒品甲基安非他命1包（含包裝袋，驗餘淨重0.1
    468公克）。
二、案經臺北市政府警察局萬華分局報請臺灣臺北地方檢察署檢
    察官偵查聲請簡易判決處刑。
    理  由
壹、程序事項
一、按搜索，經受搜索人出於自願性同意者，得不使用搜索票。
    但執行人員應出示證件，並將其同意之意旨記載於筆錄，刑
    事訴訟法第131條之1定有明文，學理上稱為自願性同意搜索
    ，此自願性同意之事實，固應由執行搜索之人員負責舉證，
    一般係以提出受搜索人出具之同意書證明之，然如逕依上揭
    但書規定，於警詢筆錄或搜索扣押證明筆錄之適當位置，將
    該同意之旨記載後，由受搜索人在旁簽署或按捺指印予以確
    認，均無不可；再其徵詢及同意之時機，祇須在搜索開始之
    前表明為已足，非謂受搜索人必須先行填具自願受搜索同意
    書，方得進行搜索，自無許受搜索人事先同意，卻因遭搜出
    不利之證物，遲於審判中指稱自願性搜索同意書之出具，係
    在搜索完成之後，翻言並非事先同意（最高法院99年度台上
    字第2269號判決意旨參照）。經查:
㈠、本件攔查過程，係員警於110年2月23日凌晨1時20分許，在臺
    北市萬華區環河南路2段與和平西路3段口執行路檢勤務 時
    ，發現車牌號碼000-00號營業大貨車行經該處，被告林進興
    神色慌張，員警遂示意駕駛人停車，並請隨車之被告出示證
    件受檢，員警在現場盤查時見被告神情緊張，經被告同意配
    合受檢及提供身上物品供員警檢視時，員警於同日凌晨1時3
    0分許，在被告放置於該營業大貨車副駕駛座上之工作手套
    內，發現甲基安非他命1包等情，業據被告於警詢中供述明
    確(見110年度毒偵字第1132號卷《下稱毒偵卷》第25頁)，並
    有記載執行起訖時間(自110年2月23日1時20分至同日1時30
    分)及經被告於同意受搜索欄位簽名、按捺指印之臺北政府
    警察局保安警察大隊搜索扣押筆錄1份在卷可稽(見毒偵卷第
    31頁)，首堪認定。因卷附搜索扣押筆錄確有被告簽名，而
    被告為意識健全具有是非辨別能力之成年人，得已理解或意
    識到搜索之意思及效果，其在搜索扣押筆錄之同意受搜索欄
    位上簽名，應足以表示被告確實同意警方執行搜索。
㈡、本案員警見被告搭車經過屬於公共場所之攔查地點，有神色
    慌張之情形，依警察職權行使法第6條第1項之規定，具體個
    案評估，有相當理由認為其有犯罪之虞，而為攔阻、盤詰及
    查證身分，本案員警進行盤查於法無違。又員警盤查後，經
    被告本於自由意願為同意搜索，再從被告之工作手套內發現
    毒品，揆諸上揭說明，員警於搜索開始前已徵得被告同意，
    員警依刑事訴訟法第131條之1之規定執行搜索，所為搜索程
    序於法並無不合，因此衍生取得之相關證據，均有證據能力
    。被告於本院審理時主張自願受搜索同意書是到警所才簽署
    ，本案為非法搜索，員警搜索扣得本案之毒品無證據能力等
    語，自無可採。從而，本案扣得之甲基安非他命1包，未違
    背法律程序，應具備證據能力，因此衍生之交通部民用航空
    局航空醫務中心110年3月9日航藥鑑字第0000000號毒品鑑定
    書，自亦具備證據能力。
二、被告以外之人於審判外之言詞或書面陳述，除法律有規定者
    外，不得作為證據，刑事訴訟法第159條第1項定有明文。又
    被告以外之人於審判外之陳述，雖不符刑事訴訟法第159條
    之1至第159條之4之規定，而經當事人於審判程序同意作為
    證據，法院審酌該言詞陳述或書面陳述作成時之情況，認為
    適當者，亦得為證據；當事人、代理人或辯護人於法院調查
    證據時，知有同法第159條第1項不得為證據之情形，而未於
    言詞辯論終結前聲明異議者，視為有前項之同意，刑事訴訟
    法第159條之5定有明文。查檢察官、被告於本院審理時，對
    本判決以下引用之證據資料，除前開有爭執者外，均同意有
    證據能力（見本院110年度簡上字第121號卷《下稱本院卷》第
    88、89頁），且於言詞辯論終結前，均未就本院經調查採用
    之證據，主張有刑事訴訟法第159條第1項不得為證據之情形
    ，本院復審酌各該證據作成時之情況，尚無違法不當之情形
    ，且與待證事實具有關聯性，認以之作為證據應屬適當，揆
    諸上揭規定，應有證據能力。　　
貳、實體事項
一、訊據被告固不否認於上開時、地，為警執行搜索時，扣得白
    色結晶體1包，經鑑定係甲基安非他命等情，惟矢口否認有
    何持有第二級毒品之犯行，辯稱:毒品不是在我身上搜到的
    ，而且我也不是車主，那車之副駕駛座很多人坐過，憑什麼
    判定毒品是我的，還是以我有毒品前科就認定東西是我的等
    語。經查:
㈠、本案員警於上開時、地，自放置於127-GJ號營業大貨車副駕
    駛座之工作手套內扣得第二級毒品甲基安非他命1包等情，
    為被告所不否認(見毒偵卷第25頁)，並有扣押物品照片4張
    在卷可證(見毒偵卷第45頁)，及扣案之第二級毒品甲基安非
    他命1包為憑，而該包甲基安非他命之毒品成分業經驗明無
    訛，此有交通部民用航空局航空醫務中心110年3月9日航藥
    鑑字第0000000號毒品鑑定書1份在卷可參（見毒偵卷第201
    頁），此部分事實堪信為真實。
㈡、至被告雖以前詞置辯，惟查，被告於警詢中供稱:警方在我坐
    的127-GJ號營業大貨車副駕駛座位置上，我的工作手套內發
    現甲基安非他命1包等語(見毒偵卷第25頁)，復於偵查中供
    稱:扣案的甲基安非他命是我的等語(見毒偵卷第125、126頁
    )，足見被告自警詢至檢察官詢問時，均為相一致之自白。
    又參以被告於本院審理時供稱:我是市場裡面的下貨工，當
    天我要去濱江市場工作，剛好市場那邊沒有人，才叫我去，
    我不是負責開車，我是坐在副駕駛座，我當天才剛坐上那台
    車，我的工作手套平常帶在我身上，不然就放在市場等語(
    見本院卷第90、91頁)，被告係市場下貨工人，衡情工作手
    套為其工作上必需之配備，而被告亦有隨身攜帶工作手套之
    習慣，被告既自承首次跟隨000-OO號營業大貨車前往市場送
    貨，該車人員除駕駛外，僅被告1人，則放置於該車副駕駛
    座上的工作手套應屬被告所有。參酌被告上開自白，與本案
    員警自被告所有工作手套內查獲甲基安非他命1包之經過情
    形互相印證，足認被告確有持有第二級毒品甲基安非他命之
    犯行。故被告有無施用毒品前科，並非法院認定本件犯罪事
    實之心證理由，被告徒以有毒品前科，法院遽認扣案毒品為
    其持有云云，顯無可採。
㈢、綜上，本案事證明確，被告持有第二級毒品甲基安非他命之
    犯行，洵堪認定，應依法論科。
二、論罪科刑
㈠、核被告所為，係犯毒品危害防制條例第11條第2項之持有第二
    級毒品罪。　　　　
㈡、被告前因竊盜案件，經本院以103年度審易字第83號判處有期
    徒刑7月，再經臺灣高等法院以104年度上易字第366號駁回
    上訴確定；又因違反毒品危害防制條例案件，經臺灣新北地
    方法院以102年度簡字第5930號判處有期徒刑3月確定。上開
    案件經本院以104年度聲字第2706號裁定應執行有期徒刑9月
    確定。又因違反毒品危害防制條例案件，經臺灣新北地方法
    院以104年度審訴字第341號判處有期徒刑7月、3月確定:因
    竊盜案件，經臺灣新北地方法院以105年度審易字第17號判
    處有期徒刑7月確定，上開3罪經臺灣新北地方法院以105年
    度聲字第2580號裁定應執行有期徒刑1年1月確定。再因違反
    毒品危害防制條例案件，經臺灣新北地方法院以104年度審
    訴字第1485號判處有期徒刑8月、5月，復經臺灣高等法院以
    104年度上訴字第3144號駁回上訴，施用第一級毒品部分再
    經最高法院以105年度台上字第566號駁回上訴確定；另因違
    反毒品危害防制條例案件，經臺灣新北地方法院以104年度
    審訴字第1846號判處有期徒刑8月，再經臺灣高等法院以105
    年度上訴字第754號駁回上訴確定；又因竊盜案件，經臺灣
    新北地方法院以104年度審易字第4168號判處有期徒刑7月確
    定；因竊盜案件，經本院以105年度審易字第17號判處有期
    徒刑7月確定，上開5罪嗣經臺灣新北地方法院以105年度聲
    字第2580號裁定應執行有期徒刑2年4月確定，上開案件接續
    執行，於104年9月6日送監執行，接續執行至107年5月3日假
    釋出監付保護管束，於108年9月5日保護管束期滿未經撤銷
    視為執行完畢等情，有卷附臺灣高等法院被告前案紀錄表可
    查，被告於上述徒刑之執行完畢後，5年以內故意再犯本案
    有期徒刑以上之罪，應論以累犯。本院審酌被告於前案執行
    完畢後卻未能謹慎行事，仍再犯本件持有毒品案件，與前案
    中違反毒品危害防制條例部分俱屬同一罪質，且本件犯行之
    不法內涵較諸前案更為提高，顯見被告應具特別惡性或對於
    刑罰反應力薄弱之情形，又審酌被告本件犯罪情節，認為縱
    依累犯之規定加重其最低本刑，尚不生被告所受刑罰超過其
    應負擔罪責而有罪刑不相當之情形，參酌司法院釋字第775
    號解釋及上揭判決意旨，本件既無所指不應加重最低本刑之
    情形，依刑法第47條第1項之規定，就被告所犯本罪，予以
    加重其刑。
㈢、原審以被告罪證明確，予以論罪科刑，固非無見。惟查，本
    案被告成立累犯，應依刑法第47條第1項加重其刑，已如前
    述，原判決漏論累犯，亦未敘明是否加重其刑，難認允洽。
    被告上訴意旨:警方未出示搜索票即進行搜索是違法搜索，
    且僅憑被告有毒品前科，即認定毒品是被告所有云云，固無
    理由，惟原判決既有上揭未洽之處，自無不利益變更禁止原
    則之適用，仍應由本院撤銷改判。爰審酌被告無視我國嚴厲
    管制毒品之刑事政策，擅自持有第二級毒品甲基安非他命，
    對於國民健康、社會治安造成相當危害，且否認犯行，難謂
    已有悔意，所為實有不該。惟念被告持有毒品之數量些微，
    並考量其犯罪之動機、目的、手段，兼衡其教育程度為高中
    肄業、目前擔任市場搬運工人、家庭經濟狀況勉持（見本院
    卷第92頁）等一切情狀，量處如主文所示之刑，並依被告自
    陳勉持之家庭經濟狀況，諭知易科罰金之折算標準。
三、沒收
    扣案之第二級毒品甲基安非他命1包，應依毒品危害防制條
    例第18條第1項前段規定，不問屬於被告與否，宣告沒收銷
    燬，而該毒品之包裝袋，因與其上所殘留之毒品難以析離，
    且無析離之實益與必要，應視同毒品一併沒收銷燬，至送驗
    耗損部分之毒品因已滅失，即無庸再予宣告沒收銷燬。　　
據上論斷，應依刑事訴訟法第455條之1第1項、第3項、第369條
第1項前段，判決如主文。
本案經檢察官李巧菱聲請簡易判決處刑，檢察官林婉儀到庭執行
職務
中　　華　　民　　國　　110 　年　　11　　月　　18　　日
　　　　　　　　　刑事第十二庭  審判長法　官　林尚諭
　　　　　　　　　                    法  官  陳冠中
　　　　　　　　　                    法  官  王令冠
以上正本證明與原本無異。
如不服本判決應於收受送達後20日內向本院提出上訴書狀，並應
敘述具體理由；其未敘述上訴理由者，應於上訴期間屆滿後20日
內向本院補提理由書（均須按他造當事人之人數附繕本）「切勿
逕送上級法院」。
      　　　　　　　　　　　　　　　　書記官　鄭淑丰
中　　華　　民　　國　　110 　年　　11　　月　　18 　 日
附錄本案所犯法條
《毒品危害防制條例第11條第2項》
持有第二級毒品者，處2年以下有期徒刑、拘役或新臺幣20萬元
以下罰金。